【裁判字號】    99,簡,500
【裁判日期】    990930
【裁判案由】    勞保
【裁判全文】
臺北高等行政法院判決
                                       99年度簡字第500號
原      告  甲○○
被      告  勞工保險局
代  表  人  乙○○○○○○○
訴訟代理人  丁○○
            丙○○
上列當事人間勞保事件，原告不服行政院勞工委員會中華民國99
年6 月4 日勞訴字第0990006312號訴願決定，提起行政訴訟，本
院判決如下：
    主  文
原告之訴駁回。
訴訟費用由原告負擔。
    事實及理由
一、事實概要：原告係東程油漆裝潢行被保險人，以因雙側聽力
    障害致失能，檢據申請失能給付。案經被告審查，以原告於
    民國92年7 月間已因同一部位失能請領98年1 月1 日修正施
    行前之勞工保險條例第53條第1 項規定之勞工保險殘廢給付
    標準表第32項（相當於現行失能給付標準附表第4-2 項）第
    7 等級普通疾病殘廢給付在案，此次申請其失能程度並未加
    重，乃以98年8 月19日保給殘字第09860644790 號函核定所
    請失能給付應不予給付（下稱原處分）。原告不服，向勞工
    保險監理委員會（下稱監理會）申請審議，經該會於99年1
    月13日以98保監審字第4733號審定書審定申請審議駁回。原
    告不服，提起訴願經決定駁回，遂提起本件行政訴訟。
二、本件原告主張：
（一）原告於92年時聽力為中度，當時殘障給付手冊註明反覆聽
      力檢查及腦幹聽力檢查可任選一項，98年8 月經陽明醫院
      檢查經反覆聽力檢查及腦幹聽力檢查證實為雙耳重聽障。
（二）原告於96年8 月26日發生車禍，迄今已3 年，目前手部不
      方便，講話困難、言語不清。原告係從事油漆工程，現在
      根本不能爬梯子工作，且仍在榮民總醫院長期治療中。
（三）原告並聲明：
   1、訴願決定、爭議審定及原處分均撤銷。
   2、被告應作成准予原告領取新台幣（下同）29萬2,660 元失
      能給付之處分。
   3、訴訟費用由被告負擔。
三、被告則以：
（一）勞工保險條例第28條規定：「保險人為審核保險給付或勞
      工保險監理委員會為審議爭議案件認有必要者，得向被保
      險人、受益人、投保單位、各該醫院、診所或領有執業執
      照之醫師、助產士等要求提出報告，或調閱各該醫院、診
      所及投保單位之病歷、薪資帳冊、檢查化驗紀錄或放射線
      診斷攝影片（Ｘ光照片）及其他有關文件，被保險人、受
      益人、投保單位、各該醫院、診所及領有執業執照之醫師
      或助產士等均不得拒絕。」第55條第1 項規定：「被保險
      人之身體原已局部失能，再因傷病致身體之同一部位失能
      程度加重或不同部位發生失能者，保險人應按其加重部分
      之失能程度，依失能給付標準計算發給失能給付。但合計
      不得超過第一等級之給付標準。」同條例第54條之1 第1
      項規定授權訂定之勞工保險失能給付標準附表第4-2 項「
      兩耳聽力平均閾值在70分貝以上者」為第7 等級，給付標
      準440 日。同表「耳－聽覺失能」種類失能審核2 規定：
      「聽覺失能應依最近3 個月內之2 次純音聽力檢查報告（
      2 次測試應間隔24小時以上）、語言聽閾測試報告及聽性
      腦幹聽力檢查報告予以診斷。必要時得配合Stenger test
      氏詐聾測試結果或穩定相位誘發電位檢查診斷。」同失能
      審核4 規定：「平均閾值指精密聽力計檢查所得500Hz 、
      1kHz和2kHz閾值的平均值。」
（二）被告為審慎起見，於98年10月19日以保給殘字第09810275
      280 號函請原告補具最近3 個月內之語言聽閾測試報告送
      局，再將其所送臺北市立聯合醫院陽明院區98年8 月3 日
      出具之失能診斷書及相關聽力檢查報告一併送請被告特約
      專科醫師審查，醫理見解略以：「(1)500hz 之聽力閾值：
      左耳為80分貝、右耳為80分貝，1000hz之聽力閾值：左耳
      為75分貝、右耳為90分貝，2000hz之聽力閾值：左耳為75
      分貝、右耳為80分貝。平均聽力閾值：左耳為77分貝、右
      耳為83分貝。ABR 檢測結果：左耳於90分貝、右耳於90分
      貝時有反應。(2)右耳83分貝，左耳77分貝，其給付標準係
      符合第4-2 項第7 等級。」；審議時，亦經監理會以其特
      約專科醫師審查：依臺北市立聯合醫院陽明院區98年8 月
      3 日出具之診斷書及病歷等資料，原告之平均閾值左耳84
      分貝、右耳76分貝，符合第7 等級。綜上，原告此次失能
      程度未高於第7 等級，則被告原核定即應予維持。此有監
      理會專科醫師審查意見表影本附卷可稽。
（三）綜上，原告本次所請雙耳聽力失能既經被告及監理會專科
      醫師多次審查，咸認其失能等級並未高於第7 等級，被告
      據以否准所請失能給付，並無不合。
（四）被告並聲明：
   1、駁回原告之訴。
   2、訴訟費用由原告負擔。
四、本件如事實概要欄所述之事實，除後列爭點以外，為兩造所
    不爭執，且有原告98年8 月11日勞工保險失能給付申請書及
    給付收據、台北市立聯合醫院陽明院區勞工保險失能診斷書
    、被告98年10月19日保給殘字第09810275280 號函、98年8
    月19日保給殘字第09860644790 號函（即原處分）、監理會
    99年1 月13日98保監審字第4733號審定書、勞委會99年6 月
    4 日勞訴字第0990006312號訴願決定書附於原處分卷可憑，
    應認屬實。原告不服原處分，循序提起行政訴訟，並以原告
    之失能等級已提高等語據為主張，故本件應審酌之爭點即為
    ：原告之失能程度是否加重？原處分核定不予給付，是否適
    法？
五、本院之判斷：
（一）按「被保險人遭遇普通傷害或罹患普通疾病，經治療後，
      症狀固定，再行治療仍不能期待其治療效果，經保險人自
      設或特約醫院診斷為永久失能，並符合失能給付標準規定
      者，得按其平均月投保薪資，依規定之給付標準，請領失
      能補助費。」、「前二條失能種類、狀態、等級、給付額
      度、開具診斷書醫療機構層級及審核基準等事項之標準，
      由中央主管機關定之。」、「被保險人之身體原已局部失
      能，再因傷病致身體之同一部位失能程度加重或不同部位
      發生失能者，保險人應按其加重部分之失能程度，依失能
      給付標準計算發給失能給付。但合計不得超過第一等級之
      給付標準。」勞工保險條例第53條第1 項、第54-1條、第
      55條第1 項定有明文。
（二）次按，勞工保險失能給付標準附表第4-1 項規定：「兩耳
      聽力平均閾值在90分貝以上者。」為第5 等級。第4-2 項
      規定：「兩耳聽力平均閾值在70分貝以上者。」為第7 等
      級。聽覺失能審核二規定：「聽覺失能應依最近3 個月內
      之2 次純音聽力檢查報告（2 次測試應間隔24小時以上）
      、語言聽閾測試報告及聽性腦幹聽力檢查報告予以診斷；
      必要時得配合Stenger test氏詐聾測試結果或穩定相位誘
      發電位檢查診斷。
（三）按「保險人為審核保險給付或勞工保險監理委員會為審議
      爭議案件認有必要者，得向被保險人、受益人、投保單位
      、各該醫院、診所或領有執業執照之醫師、助產士等要求
      提出報告，或調閱各該醫院、診所及投保單位之病歷、薪
      資帳冊、檢查化驗紀錄或放射線診斷攝影片（Ｘ光照片）
      及其他有關文件，被保險人、受益人、投保單位、各該醫
      院、診所及領有執業執照之醫師或助產士等均不得拒絕。
      」勞工保險條例第28條定有明文。本件有關原告耳部失能
      程度是否提高，事涉醫學專業領域之判斷，自非僅憑原告
      個人主張即得逕予認定。被告即保險人，為審核原告是否
      合於保險給付，自得依前開規定調閱各醫院、診所之病歷
      、檢查報告等，送請聘用之專科醫師表示審查意見，以為
      審核之參據。本件被告將原告所送失能診斷書、2 次純音
      聽力檢查報告、語言聽閾測試報告及聽性腦幹聽力檢查報
      告等資料送請被告特約專科醫師審查意見略以：「500hz
      之聽力閾值：左右耳皆為80分貝。1000hz之聽力閾值：左
      耳為75分貝、右耳為90分貝。2000hz之聽力閾值：左耳為
      75分貝、右耳為80分貝。平均聽力閾值：左耳為77分貝、
      右耳為83分貝。ABR 檢測結果：左右耳皆於90分貝時有反
      應。符合第4-2 項第7 等級，因右耳83分貝，左耳77分貝
      。」嗣原告申請審議，監理會再送請特約專科醫師審查意
      見亦認：「依臺北市立聯合醫院陽明院區98年8 月3 日出
      具診斷書及病歷資料審查，本例左耳84分貝，右耳76分貝
      ，符合第7 等級。92年7 月已是此一等級。本例殘廢等級
      並未提高，核定不給付，並無不當。」是以本件被告依據
      特約醫師就原告申請書件及病歷資料綜合判斷提出審查意
      見，認原告兩耳聽力平均閾值未在90分貝以上，尚無失能
      程度加重之情形，乃係依調查事實證據並為必要鑑定後所
      為之核定，自為符合醫學專業之審查結果，應屬可信，故
      被告認定原告兩耳失能程度並未加重，洵屬有據，原告所
      稱上情，核屬個人主觀臆測，並不足採。
六、綜上所述，被告據原告所送申請書件資料審查，以原告前已
    因同一部位失能，請領98年1 月1 日修正施行前之勞工保險
    條例第53條第1 項規定之勞工保險殘廢給付標準表第32項（
    相當於現行失能給付標準附表第4-2 項）第7 等級普通疾病
    殘廢給付在案，此次申請其失能程度並未加重，乃核定否准
    所請，認事用法並無違誤，爭議審議及訴願決定遞予維持，
    亦無不合。從而原告訴請撤銷訴願決定、爭議審定及原處分
    ，並命被告作成准予原告領取29萬2,660 元失能給付之處分
    ，為無理由，應予駁回。
七、本件事證已臻明確，兩造其餘攻擊防禦方法及聲明陳述，於
    判決結果無影響，故不逐一論列；且本件關於公法上財產關
    係之訴訟，其標的金額在40萬元以下，應適用簡易程序，爰
    不經言詞辯論而為判決，併此敘明。
據上論結，本件原告之訴為無理由，依行政訴訟法第236 條、第
233 條第1 項、第98條第1 項前段，判決如主文。
中  華    民    國    99     年     9     月    30    日
                   臺北高等行政法院第三庭
                                   法  官  劉穎怡
上為正本係照原本作成。
本件以訴訟事件所涉及之法律見解具有原則性者為限，始得於本
判決送達後20日內向本院提出上訴狀並表明上訴理由，如已於本
判決宣示後送達前提起上訴者，應於判決送達後20日內補具上訴
理由（均按他造人數附繕本），且經最高行政法院許可後方得上
訴。
中  華    民    國    99     年     9     月    30    日
                                   書記官  林苑珍

司法院資訊處製作；財團法人民間司法改革基金會備份。
